臺灣高等法院民事判決
110年度上字第1042號
上  訴  人  茵瀚科技股份有限公司
法定代理人  李建英  
訴訟代理人  蔡勝雄律師
被上訴人    碩輝科技股份有限公司
法定代理人  吳奇光  
訴訟代理人  許美麗律師 
            古旻書律師
上列當事人間請求給付貨款事件，上訴人對於中華民國110年8月
31日臺灣新竹地方法院110年度訴字第112號第一審判決提起上訴
，被上訴人為訴之減縮，本院於111年8月2日言詞辯論終結，判
決如下：
    主      文
上訴駁回。
第二審訴訟費用由上訴人負擔。
原判決主文第三項減縮為：「一、茵瀚科技股份有限公司應給付
碩輝科技股份有限公司美金肆仟陸佰陸拾參點伍元，及自民國一
一Ｏ年一月七日起至清償日止，按年息百分之五計算之利息。二
、茵瀚科技股份有限公司應於碩輝科技股份有限公司交付如附表
編號一至五所示之產品（含零件）之同時，給付碩輝科技股份有
限公司美金柒萬參仟伍佰元，及自民國一一Ｏ年一月七日起至清
償日止，按年息百分之五計算之利息」。
    事實及理由
壹、程序方面：
    於第二審為訴之變更或追加，非經他造同意不得為之，但擴
    張或減縮應受判決事項之聲明者，不在此限。民事訴訟法第
    446條第1項、第255條第1項第3款定有明文。被上訴人碩輝
    科技股份有限公司（下稱碩輝公司） 於原審反訴請求上訴
    人茵瀚科技股份有限公司（下稱茵瀚公司）應給付美金（除
    特別標示幣別外，下同）10萬7,563.5元，及自反訴起訴狀
    繕本送達翌日起至清償日止，按年息5％計算之利息（原審卷
    49頁），嗣減縮聲明如本判決主文第三項所示（本院卷259
    頁），核屬減縮應受判決事項之聲明，依上開規定，應予准
    許。
貳、實體方面：
一、本訴部分：
　㈠茵瀚公司主張：碩輝公司於民國109年9月3日向伊購買品名SE
    S-00000000V2共25組，貨款總計新臺幣28萬8,750元，惟碩
    輝公司拒不給付，爰依民法第345條第1項、第367條規定，
    請求碩輝公司如數給付（原審就本訴部分判決茵瀚公司敗訴
    ，茵瀚公司聲明不服，提起上訴），其上訴聲明：㈠原判決
    廢棄。㈡碩輝公司應給付茵瀚公司新臺幣28萬8,750元，及自
    起訴狀繕本送達翌日起至清償日止，按年息5％計算之利息。
　㈡碩輝公司則以：對應給付上開金額不爭執。然伊於108年1月
    間向茵瀚公司購買訴外人Advance Energy公司（下稱AE公司
    ）生產之「AE Mercury 3013 Match (0000000-000)」（即
    型號為：Mercury 3013 Match，料號為 0000000-000）機台
    6台（如附表所示，下稱系爭機器），訂單號碼為PO-000000
    -00、P0000000-00（下稱系爭訂單），每台含稅為美金14,7
    00元（上開買賣契約，下稱系爭契約）。系爭機器具有重大
    瑕疵，伊已解除契約，並請求茵瀚公司返還所受領價金，以
    此金額與上開應給付金額抵銷等語，資為抗辯。其答辯聲明
    ：上訴駁回。
二、反訴部分：
　㈠碩輝公司主張：伊於108年1月間向上訴人購買系爭機器，嗣
    於108年4月至6月間陸續將系爭機器安裝於機台上，交付予
    客戶使用。經客戶反應系爭機器未達AE公司產品之標準，由
    訴外人富蘭登科技股份有限公司（下稱富蘭登公司）鑑定，
    判定系爭機器非AE公司生產，係仿製AE公司標籤及產品序號
    後之拼裝機台，以混充AE公司原廠機器，顯屬重大瑕疵。伊
    知悉上情後即於109年7月3日通知茵瀚公司，並於109年8月1
    3日以存證信函為催告，惟茵瀚公司置之不理，爰依民法第3
    59條、第227條第1項、第226條第1項、第256條、第259條第
    1款、第179條規定解除契約，並擇一請求茵瀚公司返還已受
    領價金。另同意以附表編號6機台之14,700元與茵瀚公司之
    新臺幣28萬8,750元債權為抵銷後，茵瀚公司應給付伊4,663
    .5元；另於伊返還附表編號一至五所示機台（含零件）之同
    時，茵瀚公司應給付伊73,500元及自反訴起訴狀繕本送達翌
    日起至清償日止，加計法定遲延利息（原審判決茵瀚公司應
    給付碩輝公司美金10萬7,563.5元，及自110年1月5日起至清
    償日止加計法定遲延利息，並分別諭知供擔保後，得、免為
    假執行，茵瀚公司提起上訴，嗣碩輝公司減縮起訴聲明如本
    判決主文第三項所示）。其答辯聲明：上訴駁回。
　㈡茵瀚公司則以：系爭契約未約定系爭機器須為AE原廠，系爭
    訂單亦未註明須AE公司所生產，且由AE公司及訴外人江蘇神
    州半導體科技有限公司（下稱神州公司）報價可知AE原廠新
    品價格須3萬元以上、二手原廠正品亦高達2萬元以上，惟系
    爭機器每台價格僅14,700元，顯低於市價，碩輝公司應知非
    AE原廠。又碩輝公司於108年4月至6月間收貨，於驗收後給
    付尾款，在保固期間從未爭執系爭機器非原廠產品，足見碩
    輝公司未認為具有非原廠出品之瑕疵，另其未善盡檢查義務
    ，遲至109年7月3日始主張瑕疵，應視為已承認系爭機器。
    退步言，縱認系爭機器有瑕疵，被上訴人解除契約亦顯失公
    平，且罹於6個月除斥期間，不生解除契約效力，另為同時
    履行抗辯等語，資為抗辯。其上訴聲明：㈠原判決廢棄。㈡碩
    輝公司在第一審之反訴之訴及假執行之聲請均駁回。
三、茵瀚公司主張碩輝公司於109年9月3日向其購買品名SES-000
    00000V2機台共25組，約定買賣價金共新臺幣28萬8,750元，
    碩輝公司尚未給付等情，有出貨單據、統一發票、竹北郵局
    存證號碼000310號存證信函為證（原審卷17至25頁），且為
    碩輝公司所不爭執並為認諾，堪信為真實。
四、本院得心證理由：
　㈠系爭產品具有買賣法之物之瑕疵：
　⒈按物之出賣人對於買受人，應擔保其物依第373條之規定危險
    移轉於買受人時無滅失或減少其價值之瑕疵，亦無滅失或減
    少其通常效用或契約預定效用之瑕疵。但減少之程度，無關
    重要者，不得視為瑕疵。出賣人並應擔保其物於危險移轉時
    ，具有其所保證之品質，民法第354條定有明文。
　⒉查碩輝公司於108年1月間瀏覽網站上所張貼系爭機器之現貨
    圖片後，以電子郵件要求茵瀚公司報價，茵瀚公司旋報價每
    台14,000元，碩輝公司告知需求8台，茵瀚公司再回以庫存
    有10台，並出具報價單，碩輝公司再以系爭訂單下單購買等
    情，為兩造不爭執，並有兩造電子郵件往來內容、系爭訂單
    為證。經本院檢視兩造電子郵件往來內容，碩輝公司係以附
    圖標示「AE MATCH3013」方式向茵瀚公司詢問報價，茵瀚公
    司即回覆報價內容，其出具之報價單亦載明為「AE MATCH3
    報價單」，再觀諸碩輝公司出具之系爭訂單更載明為「AE M
    ercury 3013 Match（0000000-000)」（原審卷137至141頁
    、55至57頁），均顯見兩造最後確認之系爭機器確係AE公司
    原廠型號之中古產品。茵瀚公司雖辯稱訂單中未註明係AE公
    司所生產，兩造亦未約定系爭機器需為原廠出產，且碩輝公
    司為二手設備商，對於系爭機器是否出自原廠自難推諉不知
    云云，然系爭訂單既載明「AE Mercury 3013 Match（00000
    00-000)」，兩造對於系爭機器須為AE公司原廠生產一節已
    有意思表示合致。又系爭機器雖為中古機台，中古機台之售
    價本難有一定之市場標準，然此並無礙於兩造對買賣標的物
    須為AE公司原廠生產之約定。是茵瀚公司辯稱碩輝公司以低
    於市價價格購買系爭機器，難謂不知系爭機器非原廠出產云
    云，殊非可採。
　⒊碩輝公司於收受系爭機器後，將系爭機器送往客戶處，嗣經
    客戶反應系爭機器未達AE公司機器標準，再送由訴外人富蘭
    登公司鑑定後，判定非AE公司生產之原廠機器，係仿製AE公
    司標籤及產品序號之拼裝機台等情，有碩輝公司提出訴外人
    富蘭登公司之鑑定投影片資料及碩輝公司於109年6月19日與
    富蘭登公司往來之電子郵件為證（原審卷59至89頁、217頁
    ）。碩輝公司立即於109年7月3日向茵瀚公司表示系爭機器
    非原廠機台，陸續與以電子郵件溝通，茵瀚公司於109年7月
    13日表示同意更換原廠零件，適足證茵瀚公司所交付之系爭
    機器並非出自原廠，否則茵瀚公司無須同意另行更換原廠零
    件。又系爭機器屬於精密機器，若非經專業單位鑑定，一般
    人實難以知悉是否屬於原廠產品，自屬於民法第356條第3項
    所定之不能即知之瑕疵，是碩輝公司於109年6月間知悉富蘭
    登公司之鑑定結果後，立即於109年7月3日向菌瀚公司反應
    系爭機器非原廠生產，不符合約定品質，尚難認有怠於通知
    之情形。
　⒋從而，被上訴人主張系爭機器，非屬於AE公司生產之中古機
    台，不具備約定品質一節，堪予採信。 
　㈡碩輝公司已合法解除系爭契約：
　⒈按買賣因物有瑕疵，而出賣人依前5條之規定，應負擔保之責
    者，買受人得解除其契約或請求減少其價金，民法第359條
    本文定有明文。查碩輝公司因茵瀚公司給付具瑕疵之系爭機
    器，業於109年7月3日通知菌瀚公司應負瑕疵擔保責任，再
    於109年8月13日以存證信函通知菌瀚公司解除契約，菌瀚公
    司於同年月13日收受，有竹北成功郵局第000229號存證信函
    、竹北郵局第000237號存證信函可稽（原審卷91至105頁) 
    ，是兩造之買賣契約業於109年8月13日合法解除。茵瀚公司
    雖抗辯碩輝公司之契約解除權已罹於民法第365條所定6個月
    除斥期間云云，然系爭機器非經專業公司之鑑定，實難以發
    現非屬於AE公司生產之機器，核屬民法第356條第3項所定之
    不能即知之瑕疵，業如前述，而碩輝公司於109年6月間知悉
    富蘭登公司之鑑定結果後，即於109年7月3日向菌瀚公司反
    應系爭機器非原廠生產，不符合約定品質，嗣於109年8月13
    日以存證信函通知菌瀚公司解除契約，並未違反民法第365
    條第1項所定之應於通知後6個月內，行使契約解除權之規定
    。是菌瀚公司此部分之抗辯，亦非可採。另茵瀚公司辯稱系
    爭機器因頻繁使用而造成電容及PCB板損壞，碩輝公司解除
    契約顯失公平云云，然系爭機器並非AE公司生產，碩輝公司
    之客戶先發現系爭機器不具備原廠中古機台之品質，再經專
    業公司鑑定後始確認非原廠中古機台，此一瑕疵根本上係無
    法補正，並非更換部分零件後即能補正瑕疵，是碩輝公司據
    此請求解除契約，難認有何顯失公平之處，茵瀚公司此之抗
    辯，殊無可採。
　⒉按契約解除後，雙方當事人負有回復原狀之義務，由他方所
    受領之給付物應返還之，民法第259條第1款定有明文。查碩
    輝公司合法解除系爭契約，其依民法第259條第1款規定，請
    求茵瀚公司返還系爭機器之買賣價金，及自反訴起訴狀繕本
    送達翌日起至清償日止加計法定遲延利息，於法有據。
　㈢抵銷抗辯：
　⒈按二人互負債務，而其給付種類相同，並均屆清償期者，各
    得以其債務，與他方之債務，互為抵銷，民法第334條第1項
    本文定有明文。
　⒉兩造不爭執如附表編號6所示之機台已返還予茵瀚公司，菌瀚
    公司應返還此部分買賣價金1萬4,700元，另碩瀚公司同意以
    之抵銷其積欠茵瀚公司之新臺幣28萬8,750元貨款債務（以
    反訴起訴時之新臺幣兌換美元匯率28.77：1計算，折合美金
    10,036.5元，臺灣銀行歷史匯率收盤價見原審卷107頁），
    抵銷後，茵瀚公司尚應給付碩輝公司4,663.5元（288,750÷2
    8.77＝10,036.5，小數點第二位以下四捨五入；14,700－10,0
    36.5＝4,663.5）及自110年1月7日起（即反訴起訴狀繕本送
    達翌日，送達回證見原審卷109頁）至清償日止，按年息5％
    計算之利息。
　㈣同時履行抗辯：
　⒈按當事人因契約解除而生之相互義務，於他方當事人未為對
    待給付前，得拒絕自己之給付。當事人因契約解除而生之相
    互義務，準用第264條之規定，民法第261條、第264條第1項
    本文分別定有明文。
　⒉茵瀚公司抗辯其須返還之買賣價金73,500元（14,700×5＝73,5
    00）與碩輝公司須返還如附表編號一至五所示之5台產品（
    含零件）為同時履行抗辯一節，亦屬有據。另依系爭訂單所
    示每台產品均配置零件「8191 HNCap*1」、「8191 SST*1」
    、「8414-SNT*1」（原審卷第55頁、鈞院卷第287頁），是
    菌瀚公司請求碩輝公司應一併返還上開零件，亦應准許。
五、綜上所述，本訴部分茵瀚公司之前揭貨款債權業已抵銷而消
    滅，則其依民法第345條第1項、第367條規定，請求碩輝公
    司給付新臺幣28萬8,750元及自起訴狀繕本送達翌日起至清
    償日止，按年息5％計算之利息，為無理由，不應准許。反訴
    部分經茵瀚公司提出對待給付抗辯後，碩輝公司依民法第35
    9條、第259條第1款規定，請求㈠茵瀚公司應給付4,663.5元
    及自110年1月7日起至清償日止，按年息5％計算之利息。㈡茵
    瀚公司應於碩輝公司交付如附表編號一至五所示之產品（含
    零件）之同時，給付碩輝公司73,500元，及自110年1月7日
    起至清償日止，按年息5％計算之利息，為有理由，應予准許
    （碩輝公司反訴部分之民法第227條第1項、第226條第1項及
    第179條等請求權基礎，即無論述之必要，併予敘明）。從
    而原審就上開部分為茵瀚公司敗訴之判決，並就本訴部分駁
    回茵瀚公司假執行之聲請，就反訴部分諭知兩造供擔保後，
    得、免為假執行，均核無不合，茵瀚公司上訴意旨指摘原判
    決不當，求予廢棄改判，為無理由，應駁回其上訴。另法院
    因菌瀚公司行使同時履行抗辯權，而命碩輝公司為對待給付
    之判決，性質上僅係限制碩輝公司請求權所附加之條件，而
    非為碩輝公司全部或一部敗訴之判決（最高法院92年度台抗
    字第376號裁定意旨參照），併此敘明。
六、本件事證已臻明確，兩造其餘之攻擊或防禦方法及所用之證
    據，經本院斟酌後，認為均不足以影響本判決之結果，爰不
    逐一論列，附此敘明。
七、據上論結，本件上訴為無理由，依民事訴訟法第449條第1項
    、第78條，判決如主文。   　
中　　華　　民　　國　　111 　年　　8 　　月　　16　　日
                    民事第四庭   
                        審判長法  官  傅中樂
                              法  官  管靜怡
                              法  官  呂淑玲
正本係照原本作成。
碩輝科技股份有限公司不得上訴。
茵瀚科技股份有限公司如不服本判決，應於收受送達後20日內向
本院提出上訴書狀，其未表明上訴理由者，應於提出上訴後20日
內向本院補提理由書狀（均須按他造當事人之人數附繕本）上訴
時應提出委任律師或具有律師資格之人之委任狀；委任有律師資
格者，另應附具律師資格證書及釋明委任人與受任人有民事訴訟
法第466 條之1第1項但書或第2項所定關係之釋明文書影本。如
委任律師提起上訴者，應一併繳納上訴審裁判費。
中　　華　　民　　國　　111 　年　　8 　　月　　16　　日
　　　　　　　　　　　    　　書記官  陳柏惟